---
title: 'Analyses statistiques : Lauranne Pouliot <br><br>'
author: "Numéro de référence : 1027 <br><br> Par : Samuel Lemaire-Paquette, statisticien"
date: ' Dernière mise à jour : `r Sys.Date()`<br><br>'
output:
  html_document:
    theme: united
    df_print: paged
    toc: true
    number_sections: false
  pdf_document:
    toc: true
subtitle: "Projet : DIVE - Carbon <br>"
---

```{r setup, include=FALSE}
knitr::opts_chunk$set(echo = TRUE)
```

```{r, echo=FALSE}
# Define variable containing url
url <- "https://www.crchus.ca/clients/SanteEstrie/Sous-sites/Centres_de_recherche/CRCHUS/Medias-publications/signature_CR-CHUS_rvb-s2.jpg"
```

<script>
   $(document).ready(function() {
     $head = $('#header');
     $head.prepend('<img src="`r url`" style=\"float: right;width: 200px;\"/>')
   });
</script>

<style>
body {
text-align: justify}
</style>

<style type="text/css">
  body{
  font-size: 12pt;
}
</style>

<style type="text/css">
.main-container {
  max-width: 1600px;
  margin-left: auto;
  margin-right: auto;
}
</style>


```{r Packages setup, include = FALSE}

Packages <- c( "readxl","haven","ggplot2","dplyr","MASS","summarytools","car","lme4","lmerTest","nlme","multcomp","emmeans","ggeffects","ggiraphExtra","sjPlot","sjmisc","qwraps2","extrafont","openxlsx","igraph","gimme","purrr","ggthemes","plotly","dataxray","knitr","gmodels","tidyverse","infer","skimr","pander", "RColorBrewer","expss","lmerTest","boot")

lapply(Packages, library, character.only = T)

options(scipen=10)

```

```{r Data import, include = FALSE}

Data.socio <- read_excel("2024_03_23_DataClean.xlsx", sheet = "SocioDemo")
Data.inh <- read_excel("2024_03_23_DataClean.xlsx", sheet = "Inhalateur")
Data.carbon <- read_excel("2024_03_23_DataClean.xlsx", sheet = "Carbon")

Data.socio <- Data.socio %>%
  filter(ID != 30)

Data.inh <- Data.inh %>%
  filter(ID != 30)

```

```{r New variable, include = FALSE}

Data.socio <- Data.socio %>%
  group_by(ID) %>%
  mutate( Asthma = ifelse(ea_dp_20<= 200,1,0),
          StrataT2 = ifelse( ea_feno_niox < 25 & ea_fsc_eos_val < 0.15,0,1),
          his_crise_severe = ifelse( is.na(his_crise_corti)==T,NA, sum(his_crise_corti,his_crise_combi, na.rm=T)              ))

Data.inh.long <- reshape(transform(Data.inh, idnew = seq_along(ID)), varying=list(c("Rx1","Rx2","Rx3","Rx4"),
                                   c("Nbr_Rx1","Nbr_Rx2","Nbr_Rx3","Nbr_Rx4")),
                 direction="long", timevar="Time", idvar=c("idnew"),
                 v.names=c("Brand_name", "Nbr_Rx")) 

Data.inh.long <- merge( Data.inh.long, Data.carbon, by = "Brand_name", all.x = T  )

Data.inh.long <- Data.inh.long %>%
  filter(is.na(Brand_name)==F)%>%
     group_by(ID) %>%
     mutate(Nbr_renouvellement_total = sum(Nbr_Rx,na.rm=T))

Data.inh.long <- Data.inh.long %>%
     group_by(ID,Time) %>%
     mutate(Total_empreinte_carbon = (Nbr_Rx*gCO2e),
            Total_empreinte_carbon_v2 = (Nbr_Rx*gCO2e_v2)) 
  
Data.inh.long <- Data.inh.long %>%
      group_by(ID) %>%
      summarise( Nbr_renouvellement_total = first(Nbr_renouvellement_total,na.rm=T),
                 Total_empreinte_carbon = sum(Total_empreinte_carbon,na.rm=T),
                 Total_empreinte_carbon_v2 = sum(Total_empreinte_carbon_v2,na.rm=T))

Data.socio <- merge(Data.socio,Data.inh.long, by= "ID",all.x = T )

Data.socio$Nbr_renouvellement_total <- ifelse( is.na(Data.socio$Nbr_renouvellement_total)==T,0,Data.socio$Nbr_renouvellement_total    )

Data.socio$Total_empreinte_carbon <- ifelse( is.na(Data.socio$Total_empreinte_carbon)==T,0,Data.socio$Total_empreinte_carbon    )

Data.socio$Total_empreinte_carbon_v2 <- ifelse( is.na(Data.socio$Total_empreinte_carbon_v2)==T,0,Data.socio$Total_empreinte_carbon_v2    )

Data.socio <- Data.socio %>%
  group_by(ID) %>%
  mutate( Nbr_renouvellement_total_annual = ((Nbr_renouvellement_total*365.25)/part_del_cp20)  ,
          Total_empreinte_carbon_annual =  ((Total_empreinte_carbon*365.25)/part_del_cp20),
          Total_empreinte_carbon_annual_v2 =  ((Total_empreinte_carbon_v2*365.25)/part_del_cp20), )

```

```{r recoding, include = FALSE}

val_lab(Data.socio$Asthma) <- make_labels("
             0 Non-asthma 
             1 Asthma     ") 

Data.socio$Asthma <- as.factor(Data.socio$Asthma)

val_lab(Data.socio$StrataT2) <- make_labels("
             0 T2-Low
             1 T2-High      ") 

Data.socio$StrataT2 <- as.factor(Data.socio$StrataT2)

val_lab(Data.socio$part_sexe) <- make_labels("
             1 Femme
             2 Homme       ") 

Data.socio$part_sexe <- as.factor(Data.socio$part_sexe)

val_lab(Data.socio$consom_tabac) <- make_labels("
             1  Fumeur
             2  Non-fumeur
             3  Ex-fumeur
             4  Tabagisme passif   ") 

Data.socio$consom_tabac <- as.factor(Data.socio$consom_tabac)

val_lab(Data.socio$ea_diag) <- make_labels("
             0 Non
             1 Oui        ") 

Data.socio$ea_diag <- as.factor(Data.socio$ea_diag)

val_lab(Data.socio$his_diag_enf) <- make_labels("
             0 Non
             1 Oui        ") 

Data.socio$his_diag_enf <- as.factor(Data.socio$his_diag_enf)


val_lab(Data.socio$his_crises) <- make_labels("
             0 Non
             1 Oui        ") 

Data.socio$his_crises <- as.factor(Data.socio$his_crises)

```

# Statistique descriptive - Sociodémo {.tabset}

**Instructions pour les tableaux :**

Les statistiques descriptives sont présentées dans les tableaux. L'ensemble des informations pertinentes devraient se trouver à l'intérieur.

* Type : Type de variable (Continu ou nominal)
* Name-Label : Nom de la variable.  
* Observed : Nombre de patients avec une valeur non-manquante.
* Missing : Nombre de patients avec une valeur manquante.
* Distinct : Nombre de modalités (valeurs observées) différentes dans la variable.
* Figure : Distribution de la variable. 

Pour accéder à l'information, cliquer sur l'icône "Expand/collapse all". Les informations descriptives devraient apparaître sous chaque variable. Les fréquences et pourcentages de chaque modalité seront présentés pour les variables nominales. Les moyennes et les écart-types (GMD = forme robuste d'écart-type) et les médianes [écart-interquartiles] sont présentés pour les variables continues. Il est recommandé d'évaluer visuellement la normalité à l'aide de l'histogramme au bout de la rangée. Si on semble observer une distribution normale, il est recommandé de présenter Moyenne(GMD), sinon median[$Q_{25}$-$Q_{75}$].

## Échantillon complet (n = 53)

```{r , echo=FALSE}

Data.socio[,c(5,23,3,4,6,7,14,15,16,24,19,20,13,21,8,2,22,9,10,11)] %>%
  dataxray::make_xray() %>%
  dataxray::view_xray(elementId = 1)

```

## Selon le groupe (Asthme n = 10; Non-asthme n = 43)

```{r , echo=FALSE}

Data.socio[,c(22,5,23,3,4,6,7,14,15,16,24,19,20,13,21,8,2,9,10,11)] %>%
  dataxray::make_xray(by = "Asthma") %>%
  dataxray::view_xray(elementId = 2)

```


# Comparaison des groupes

**Âge (p = 0.122)**

```{r , echo=FALSE}

wilcox.test(part_age ~ Asthma, data = Data.socio)

```

**IMC (p = 0.865)**

```{r , echo=FALSE}

wilcox.test(part_imc ~ Asthma, data = Data.socio)

```

**Sexe (p = 1)**

```{r , echo=FALSE}

CrossTable(Data.socio$Asthma, Data.socio$part_sexe,fisher = T)

```

**Tabagisme (p = 0.08)**

```{r , echo=FALSE}

CrossTable(Data.socio$Asthma, Data.socio$consom_tabac,fisher = T)

```

**VEMS observée pré-BD % (p = 0.031 )**

```{r , echo=FALSE}

wilcox.test(fp_vems_obs_pre_pour ~ Asthma, data = Data.socio)

```

**VEMS/CVF observée pré-BD (p = 0.568)**

```{r , echo=FALSE}

wilcox.test(fp_vems_cvf_obs_pre ~ Asthma, data = Data.socio)

```

**FeNO (p = 0.014)**

```{r , echo=FALSE}

wilcox.test(ea_feno_niox ~ Asthma, data = Data.socio)

```

**Eos (p = 0.039)**

```{r , echo=FALSE}

wilcox.test(ea_fsc_eos_val ~ Asthma, data = Data.socio)

```

**Score ACQ5 (p = 0.865)**

```{r , echo=FALSE}

wilcox.test(part_imc ~ Asthma, data = Data.socio)

```

**Dx asthme enfance (p = 0.041)**

```{r , echo=FALSE}

CrossTable(Data.socio$Asthma, Data.socio$his_diag_enf,fisher = T)

```

**Crise d'asthme pendant cette période (p = 1)**

```{r , echo=FALSE}

CrossTable(Data.socio$Asthma, Data.socio$his_crises,fisher = T)

```


# Empreinte carbone totale durant le délai d’attente {.tabset}

## Échantillon complet (n = 53)

```{r , echo=FALSE}

Data.socio[,c(25,28,26,29)] %>%
  dataxray::make_xray() %>%
  dataxray::view_xray(elementId = 3)

```

## Selon le groupe (Asthme n = 10; Non-asthme n = 43)

```{r , echo=FALSE}

Data.socio[,c(22,25,28,26,29)] %>%
  dataxray::make_xray(by = "Asthma") %>%
  dataxray::view_xray(elementId = 4)

```

## Comparaison empreinte carbone

**Empreinte carbon total (p = 0.156) **

```{r , echo=FALSE}

wilcox.test(Total_empreinte_carbon ~ Asthma, data = Data.socio)

```

**Empreinte carbon total annualisé (p = 0.092)**

```{r , echo=FALSE}

wilcox.test(Total_empreinte_carbon_annual ~ Asthma, data = Data.socio)

```

## Total empreinte carbone par groupe

```{r , echo=FALSE}

Data.asthma <- Data.socio %>%
  filter(Asthma == "Asthma")

Data.Nasthma <- Data.socio %>%
  filter(Asthma == "Non-asthma")

print("Total empreinte carbone - Échantillon totale :")

sum(Data.socio$Total_empreinte_carbon)

print("Total empreinte carbone - Groupe asthme:")

sum(Data.asthma$Total_empreinte_carbon)

print("Total empreinte carbone - Groupe non-asthme :")

sum(Data.Nasthma$Total_empreinte_carbon)

```



# Extrapolation des données  {.tabset}

## Métacholine (n = 1314)

### Évitable

```{r , echo=FALSE}

sum.function <- function(x, index) {
  d <- x[index]     
  return(sum(d,na.rm=T)     )  
}

```

```{r , echo=FALSE}

set.seed(2134)

Data.Nasthma.ex <- as.data.frame(sample(c(Data.Nasthma$ID),1066,replace = T))

Data.Nasthma.ex <- Data.Nasthma.ex %>%
  rename( ID = `sample(c(Data.Nasthma$ID), 1066, replace = T)`)

Data.Nasthma.ex <- merge(Data.Nasthma.ex,Data.Nasthma[,c(1,26)], by = "ID",all.x = T)

BootDist <- boot(data = Data.Nasthma.ex$Total_empreinte_carbon, statistic = sum.function, R=10000)

print("Extrapolated total generated and 95% C.I. :")

sum(Data.Nasthma.ex$Total_empreinte_carbon)

confint( BootDist, level=.95, type='perc')

```

### Non-évitable

```{r , echo=FALSE}

set.seed(213432)

Data.asthma.ex <- as.data.frame(sample(c(Data.asthma$ID),248,replace = T))

Data.asthma.ex <- Data.asthma.ex %>%
  rename( ID = `sample(c(Data.asthma$ID), 248, replace = T)` )

Data.asthma.ex <- merge(Data.asthma.ex,Data.asthma[,c(1,26)], by = "ID",all.x = T)

BootDist <- boot(data = Data.asthma.ex$Total_empreinte_carbon, statistic = sum.function, R=10000)

print("Extrapolated total generated and 95% C.I. :")

sum(Data.asthma.ex$Total_empreinte_carbon)

confint( BootDist, level=.95, type='perc')

```


## Spiro + méthacholine  (n = 1449)


### Évitable


```{r , echo=FALSE}

set.seed(21378784)

Data.Nasthma.ex <- as.data.frame(sample(c(Data.Nasthma$ID),1176,replace = T))

Data.Nasthma.ex <- Data.Nasthma.ex %>%
  rename( ID = `sample(c(Data.Nasthma$ID), 1176, replace = T)`)

Data.Nasthma.ex <- merge(Data.Nasthma.ex,Data.Nasthma[,c(1,26)], by = "ID",all.x = T)

BootDist <- boot(data = Data.Nasthma.ex$Total_empreinte_carbon, statistic = sum.function, R=10000)

print("Extrapolated total generated and 95% C.I. :")

sum(Data.Nasthma.ex$Total_empreinte_carbon)

confint( BootDist, level=.95, type='perc')

```

### Non-évitable


```{r , echo=FALSE}

set.seed(21369432)
Data.asthma.ex <- as.data.frame(sample(c(Data.asthma$ID),273,replace = T))

Data.asthma.ex <- Data.asthma.ex %>%
  rename( ID = `sample(c(Data.asthma$ID), 273, replace = T)` )

Data.asthma.ex <- merge(Data.asthma.ex,Data.asthma[,c(1,26)], by = "ID",all.x = T)

BootDist <- boot(data = Data.asthma.ex$Total_empreinte_carbon, statistic = sum.function, R=10000)

print("Extrapolated total generated and 95% C.I. :")

sum(Data.asthma.ex$Total_empreinte_carbon)

confint( BootDist, level=.95, type='perc')

```


## Giga-extrapolation  (n = 48.000)


### Évitable

```{r , echo=FALSE}

set.seed(45784)

Data.Nasthma.ex <- as.data.frame(sample(c(Data.Nasthma$ID),38943,replace = T))

Data.Nasthma.ex <- Data.Nasthma.ex %>%
  rename( ID = `sample(c(Data.Nasthma$ID), 38943, replace = T)`)

Data.Nasthma.ex <- merge(Data.Nasthma.ex,Data.Nasthma[,c(1,26)], by = "ID",all.x = T)

BootDist <- boot(data = Data.Nasthma.ex$Total_empreinte_carbon, statistic = sum.function, R=10000)

print("Extrapolated total generated and 95% C.I. :")

sum(Data.Nasthma.ex$Total_empreinte_carbon)

confint( BootDist, level=.95, type='perc')

```

### Non-évitable


```{r , echo=FALSE}

set.seed(67432)
Data.asthma.ex <- as.data.frame(sample(c(Data.asthma$ID),9056,replace = T))

Data.asthma.ex <- Data.asthma.ex %>%
  rename( ID = `sample(c(Data.asthma$ID), 9056, replace = T)` )

Data.asthma.ex <- merge(Data.asthma.ex,Data.asthma[,c(1,26)], by = "ID",all.x = T)

BootDist <- boot(data = Data.asthma.ex$Total_empreinte_carbon, statistic = sum.function, R=10000)

print("Extrapolated total generated and 95% C.I. :")

sum(Data.asthma.ex$Total_empreinte_carbon)

confint( BootDist, level=.95, type='perc')

```


# Analyse exploratoire stratifiant l’empreinte carbone selon non-asthme et asthme  {.tabset}

## Asthme

```{r , echo=FALSE}

Data.asthma[,c(23,26,29)] %>%
  dataxray::make_xray(by = "StrataT2") %>%
  dataxray::view_xray(elementId = 5)

```

## Non-asthme

```{r , echo=FALSE}

Data.Nasthma[,c(23,26,29)] %>%
  dataxray::make_xray(by = "StrataT2") %>%
  dataxray::view_xray(elementId = 6)

```


# Scénario alternatif substitution poudre sèche {.tabset}

## Empreinte carbone totale durant le délai d’attente {.tabset}

### Échantillon complet (n = 53)

```{r , echo=FALSE}

Data.socio[,c(27,30)] %>%
  dataxray::make_xray() %>%
  dataxray::view_xray(elementId = 7)

```

### Selon le groupe (Asthme n = 10; Non-asthme n = 43)

```{r , echo=FALSE}

Data.socio[,c(22,27,30)] %>%
  dataxray::make_xray(by = "Asthma") %>%
  dataxray::view_xray(elementId = 8)

```

### Total empreinte carbone par groupe

```{r , echo=FALSE}

print("Total empreinte carbone - Échantillon totale :")

sum(Data.socio$Total_empreinte_carbon_v2)

print("Total empreinte carbone - Groupe asthme:")

sum(Data.asthma$Total_empreinte_carbon_v2)

print("Total empreinte carbone - Groupe non-asthme :")

sum(Data.Nasthma$Total_empreinte_carbon_v2)

```


## Extrapolation des données  {.tabset}

### Métacholine (n = 1314)

#### Évitable


```{r , echo=FALSE}

set.seed(213454)

Data.Nasthma.ex <- as.data.frame(sample(c(Data.Nasthma$ID),1066,replace = T))

Data.Nasthma.ex <- Data.Nasthma.ex %>%
  rename( ID = `sample(c(Data.Nasthma$ID), 1066, replace = T)`)

Data.Nasthma.ex <- merge(Data.Nasthma.ex,Data.Nasthma[,c(1,27)], by = "ID",all.x = T)

BootDist <- boot(data = Data.Nasthma.ex$Total_empreinte_carbon_v2, statistic = sum.function, R=10000)

print("Extrapolated total generated and 95% C.I. :")

sum(Data.Nasthma.ex$Total_empreinte_carbon_v2)

confint( BootDist, level=.95, type='perc')

```

#### Non-évitable

```{r , echo=FALSE}

set.seed(21346532)

Data.asthma.ex <- as.data.frame(sample(c(Data.asthma$ID),248,replace = T))

Data.asthma.ex <- Data.asthma.ex %>%
  rename( ID = `sample(c(Data.asthma$ID), 248, replace = T)` )

Data.asthma.ex <- merge(Data.asthma.ex,Data.asthma[,c(1,27)], by = "ID",all.x = T)

BootDist <- boot(data = Data.asthma.ex$Total_empreinte_carbon_v2, statistic = sum.function, R=10000)

print("Extrapolated total generated and 95% C.I. :")

sum(Data.asthma.ex$Total_empreinte_carbon_v2)

confint( BootDist, level=.95, type='perc')

```


### Spiro + méthacholine  (n = 1449)


#### Évitable


```{r , echo=FALSE}

set.seed(213745784)

Data.Nasthma.ex <- as.data.frame(sample(c(Data.Nasthma$ID),1176,replace = T))

Data.Nasthma.ex <- Data.Nasthma.ex %>%
  rename( ID = `sample(c(Data.Nasthma$ID), 1176, replace = T)`)

Data.Nasthma.ex <- merge(Data.Nasthma.ex,Data.Nasthma[,c(1,27)], by = "ID",all.x = T)

BootDist <- boot(data = Data.Nasthma.ex$Total_empreinte_carbon_v2, statistic = sum.function, R=10000)

print("Extrapolated total generated and 95% C.I. :")

sum(Data.Nasthma.ex$Total_empreinte_carbon_v2)

confint( BootDist, level=.95, type='perc')

```

#### Non-évitable


```{r , echo=FALSE}

set.seed(2136865932)

Data.asthma.ex <- as.data.frame(sample(c(Data.asthma$ID),273,replace = T))

Data.asthma.ex <- Data.asthma.ex %>%
  rename( ID = `sample(c(Data.asthma$ID), 273, replace = T)` )

Data.asthma.ex <- merge(Data.asthma.ex,Data.asthma[,c(1,27)], by = "ID",all.x = T)

BootDist <- boot(data = Data.asthma.ex$Total_empreinte_carbon_v2, statistic = sum.function, R=10000)

print("Extrapolated total generated and 95% C.I. :")

sum(Data.asthma.ex$Total_empreinte_carbon_v2)

confint( BootDist, level=.95, type='perc')

```


### Giga-extrapolation  (n = 48.000)


#### Évitable

```{r , echo=FALSE}

set.seed(451784)

Data.Nasthma.ex <- as.data.frame(sample(c(Data.Nasthma$ID),38943,replace = T))

Data.Nasthma.ex <- Data.Nasthma.ex %>%
  rename( ID = `sample(c(Data.Nasthma$ID), 38943, replace = T)`)

Data.Nasthma.ex <- merge(Data.Nasthma.ex,Data.Nasthma[,c(1,27)], by = "ID",all.x = T)

BootDist <- boot(data = Data.Nasthma.ex$Total_empreinte_carbon_v2, statistic = sum.function, R=10000)

print("Extrapolated total generated and 95% C.I. :")

sum(Data.Nasthma.ex$Total_empreinte_carbon_v2)

confint( BootDist, level=.95, type='perc')

```

#### Non-évitable

```{r , echo=FALSE}

set.seed(617432)
Data.asthma.ex <- as.data.frame(sample(c(Data.asthma$ID),9056,replace = T))

Data.asthma.ex <- Data.asthma.ex %>%
  rename( ID = `sample(c(Data.asthma$ID), 9056, replace = T)` )

Data.asthma.ex <- merge(Data.asthma.ex,Data.asthma[,c(1,27)], by = "ID",all.x = T)

BootDist <- boot(data = Data.asthma.ex$Total_empreinte_carbon_v2, statistic = sum.function, R=10000)

print("Extrapolated total generated and 95% C.I. :")

sum(Data.asthma.ex$Total_empreinte_carbon_v2)

confint( BootDist, level=.95, type='perc')

```

